臺灣臺北地方法院刑事判決　　　　　　　95年度訴字第1005號
公　訴　人　臺灣臺北地方法院檢察署檢察官
被　　　告　丙○○
上列被告因偽造文書等案件，經檢察官提起公訴（94年度偵緝字
第1388號、第1463號、第1464號、第1465號、第1466號），本院
判決如下：
    主  文
丙○○連續意圖為自己不法之所有，以詐術使人將本人之物交付
，累犯，處有期徒刑拾月。
被訴行使偽造私文書罪部分無罪。
    事  實
一、丙○○前於民國八十五年間因犯詐欺罪，經臺灣高等法院以
    八十六年度上易字第二○六六號刑事判決判處有期徒刑四月
    確定，又於八十六年間因違反山坡地保育利用條例案件，經
    臺灣板橋地方法院以八十六年度訴字第三○八號刑事判決判
    處有期徒刑五月，緩刑二年確定，嗣經撤銷緩刑，而由臺灣
    高等法院以八十九年度聲字第二八四號刑事裁定就上開確定
    判決所處之刑定應執行刑有期徒刑八月，於八十九年五月八
    日執行完畢出監，詎其仍不知悔改，前已積欠丁○○新臺幣
    （下同）一百七十萬元而經臺灣士林地方法院以八十九年度
    重訴字第一八七號民事案件和解命丙○○應給付丁○○一百
    七十萬元及自八十九年九月五日起，按年息百分之五計算之
    利息，但因無財產可供執行而尚未清償，明知自己於九十年
    間並非永豐發展股份有限公司（下稱永豐公司）之負責人或
    股東，且自八十七年十一月十日起已卸任揚鑫開發股份有限
    公司（下稱揚鑫公司）之負責人，亦未持有任何股份，為使
    丁○○同意投資永豐公司與揚鑫公司，而以投資獲利清償上
    開一百七十萬元之債務，竟基於意圖為自己不法所有之概括
    犯意，而為下列之詐欺取財犯行：
  (一)先於九十年十二月六日要求丁○○投資永豐公司，而使丁○○陷於錯誤交付現金二十萬元；再於九十年十二月七日書立
    承諾書，向丁○○佯稱可協助其擔任永豐公司監察人，並贈
    與揚鑫公司股權一百萬元及揚鑫公司二百五十個草坪式單人
    福位中之二十個位子作為擔保，而要求丁○○投資二十萬元
    ，丁○○乃因此陷於錯誤而在臺北市○○○路○段一三六號
    十三樓交付其在臺灣省合作金庫古亭支庫（嗣更名為合作金
    庫銀行古亭分行）第六五三二七四號帳戶、如附表編號一至
    編號九之支票，金額共計三十六萬三千元，並於九十年十二
    月十四日交付現金二萬七千元予丙○○。
  (二)又於九十年十二月十五日簽立承諾書，佯稱可協助其擔任永
    豐公司監察人，並贈與揚鑫公司股權三百萬元及揚鑫公司二
    百五十個草坪式單人福位中之五十個位子作為擔保，而要求
    丁○○投資五十萬元，丁○○乃因此陷於錯誤，而於九十年
    十二月十七日在臺北市○○○路○段一三六號十三樓交付現
    金十萬元予丙○○。
  (三)復於九十年十二月二十日書立股權轉讓承諾書，表示將協助
    丁○○擔任永豐公司監察人，並轉讓揚鑫公司股權八百萬元
    ，於九十一年揚鑫公司董事會時，列入公司董事一席，且將
    代理揚鑫公司營利之總收入二分一部分先行撥還給丁○○之
    投資款至還清為止，另再提供揚鑫公司提供之二百五十個草
    坪式單人福位中之五十個位子作為擔保，而使丁○○陷於錯
    誤，在臺北市○○○路○段一三六號十三樓交付其所有上開
    帳戶、如附表編號十至編號十四所示之支票，金額共計六十
    五萬元。
  (四)然丙○○於取得上開現金與支票並兌現後，從未依上開承諾
    書之內容履行義務，而以此方式詐取現金三十二萬七千元、
    支票一百零一萬三千元，共計一百三十四萬元，嗣因丁○○
    向丙○○追討債務無果後，丙○○乃再於九十一年六月二十
    六日出具債務清償協議書，並交付世侑科技股份有限公司（
    下稱世侑公司）之股票五十張以作為擔保，承諾將於九十一
    年九月二十六日前出售該五十張股票並將所得優先清償其積
    欠丁○○之債務，然上開期限到期後，丙○○仍未依約清償
    債務，丁○○始知受騙，並提出告訴。
二、案經被害人丁○○訴由臺灣臺北地方法院檢察署檢察官偵查
    起訴。
    理  由
一、訊據被告丙○○固坦承積欠告訴人丁○○一百七十萬元之債
    務，其後曾書立上開協議書三紙，收受告訴人丁○○所交付
    之現金三十二萬七千元與支票一百零一萬三千元，共計一百
    三十四萬元，但未協助告訴人擔任永豐公司監察人及揚鑫公
    司董事，亦未轉讓揚鑫公司股份或提供任何草坪式單人福位
    作為擔保，且當時並非永豐公司或揚鑫公司之登記負責人等
    事實，惟矢口否認有何詐欺取財之犯行，辯稱：其雖非揚鑫
    公司負責人，但已將股份登記在其子許文彥名下，仍有可能
    使告訴人成為揚鑫公司之董事，而告訴人先前曾經擔任揚鑫
    公司之法律顧問，當時係承諾協助告訴人擔任鑫鑫公司之董
    事及監察人，並非揚鑫公司，然事後鑫鑫公司並未成立，因
    此無法依約履行，至於揚鑫公司之草坪式單人福位雖未提供
    作為擔保，惟已另行提供世侑公司之股票五十張作為擔保，
    且現在已經在積極處理債務，並無詐欺告訴人之意云云。惟
    查：
  (一)被告前已積欠告訴人一百七十萬元而經臺灣士林地方法院以
    八十九年度重訴字第一八七號民事案件和解確認被告應給付
    告訴人一百七十萬元，及自八十九年九月五日起，按年息百
    分之五計算之利息，但因無財產可供執行而尚未清償等情，
    有臺灣士林地方法院九十年六月一日士院儀執字第一七五八
    九號債權憑證影本一紙在卷可稽（九十二年度偵字第一○六
    七三號偵查卷第十五頁）。
  (二)而被告分別於九十年十二月七日、九十年十二月十五日及九
    十年十二月二十日簽立承諾書，向告訴人表示協助其擔任永
    豐公司監察人、轉讓揚鑫公司股權使其列入公司董事一席，
    並以公司營利總收入二分之一撥還告訴人之購股投資款，及
    提供揚鑫公司之草坪式單人福位作為擔保，且已收受告訴人
    所交付如附表所示之支票與現金等事實，業經本院以證人身
    份傳喚告訴人經檢察官行主詰問及本院訊問時證稱屬實（本
    院卷第五十三頁反面至第五十六頁），亦有承諾書影本三紙
    、如附表所示之支票影本十四紙、領款收據二紙附卷可證（
    上開偵查卷第十六頁至第十八頁、第二十一頁至第二十八頁
    ）。被告雖辯稱當時係承諾協助告訴人擔任鑫鑫公司之董事
    及監察人云云，惟依前開承諾書內容，確實記載被告承諾協
    助告訴人擔任永豐公司之股東，並未敘及任何與「鑫鑫公司
    」相關之事項，且告訴人亦證述當時所約定之條件確實如同
    承諾書上所記載之情形，而被告亦未提出可供本院調查之證
    據，其此部分之辯解，尚屬無據。
  (三)又被告從未擔任永豐公司之負責人或股東，並已於八十七年
    十一月十日卸任揚鑫公司負責人，且亦從未協助告訴人使之
    擔任永豐公司或揚鑫公司之監察人或股東、董事等事實，則
    經本院向臺北市政府商業管理處調取永豐公司及揚鑫公司之
    登記卷宗核閱屬實，並經告訴人結證明確，且為被告所自認
    ，堪信為真。被告固辯稱其已將揚鑫公司之股份登記在其子
    許文彥名下，仍可以轉讓股份並使告訴人成為董事云云，而
    稽之上開調取之揚鑫公司登記卷宗顯示，案外人許文彥雖於
    九十年間確實擁有揚鑫公司三十三萬三千二百股之股份，惟
    被告並未提出證據證明上開股份係其所有而登記在案外人許
    文彥名下，又縱使該股份確為被告所有而登記在案外人許文
    彥名下，然揚鑫公司股數總計三百萬股，案外人許文彥僅持
    有約百分之十一之股份，且另有案外人李字昌擁有揚鑫公司
    五十萬股之股份而為最大股東，則單以案外人許文彥所持有
    之股份亦無從使告訴人取得董事之席位，況且被告從未依前
    開承諾書轉讓揚鑫公司之股份予告訴人，如何能夠使告訴人
    成為揚鑫公司之董事，足認被告所為辯解顯非事實，無從採
    信。至於被告雖於九十一年六月二十六日出具債務清償協議
    書並提供五十張世侑公司股票作為擔保，此與告訴人證述之
    情節相符，並有清償債務協議書一紙在卷可查（上開偵查卷
    第十九頁），惟被告迄今尚未依債務清償協議書之內容以出
    售世侑公司股票所得款項清償積欠告訴人之債務，益證被告
    詐欺告訴人之意，尚難據此認定被告並無謂自己不法所有之
    意圖，其所為辯解，均屬卸責之詞，難以採信。
  (四)綜上所查，本件被告從未擔任永豐公司之負責人或股東，並
    已於八十七年十一月十日卸任揚鑫公司負責人，根本無法使
    告訴人丁○○成為永豐公司監察人或揚鑫公司之董事，更未
    轉讓揚鑫公司之股份、也未提供草坪式單人福位作為擔保，
    竟以此等不實之事項向告訴人施以詐術，而使告訴人陷於錯
    誤交付支票及現金共計一百三十四萬元，其詐欺取財之犯行
    ，堪以認定，被告所為辯解，毫無所據，不足採信，本案事
    證明確，應依法判決。
二、查被告行為後，刑法部分條文已於九十四年二月二日經總統
    令修正公佈，並於九十五年七月一日施行。而按行為後法律
    有變更者，適用行為時之法律，但行為後之法律有利於行為
    人者，適用最有利於行為人之法律，刑法第二條第一項定有
    明文。此條規定係規範行為後法律變更所生新舊法律比較適
    用之準據法，本身尚無新舊法比較之問題，於新法施行後，
    應一律適用新法第二條第一項之規定，為「從舊從輕」之比
    較，先予敘明。再按本次法律變更，比較時應就罪刑有關之
    共犯、未遂犯、想像競合犯、牽連犯、連續犯、結合犯，以
    及累犯加重、自首減輕暨其他法定加減原因（如身分加減）
    與加減例等一切情形，綜其全部罪刑之結果而為比較，最高
    法院九十五年五月二十三日九十五年度第八次刑庭會議決議
    參照。茲就本件新舊法比較結果說明如下：
  (一)查修正後刑法第三十三條第五款規定罰金刑為新臺幣一千元
    以上，以百元計算之，而修正前則規定罰金為一元以上，且
    以銀元為計算單位，經依罰金罰鍰提高標準條例第一條前段
    ，以及現行法規所定貨幣單位折算新臺幣條例第二條規定折
    算後，罰金刑則為新臺幣三十元以上，經比較新、舊法之結
    果，修正後之法律並未較有利於行為人。
  (二)關於連續犯之規定，修正前刑法第五十六條規定：「連續數
    行為而犯同一之罪名者，以一罪論。但得加重其刑至二分之
    一。」而修正後刑法則刪除第五十六條之規定，已不得再論
    以一罪。是比較修正前後之規定，修正後法律亦無有利於行
    為人之情況。
  (三)綜合上開比較之結果，九十五年七月一日修正施行之刑法部
    分條文，其適用結果並無有利於被告之情形，依前開法律規
    定，自應適用被告行為時即修正前刑法之相關規定論處。至
    於累犯規定部分，被告曾於八十五年間因犯詐欺罪，經臺灣
    高等法院以八十六年度上易字第二○六六號刑事判決判處有
    期徒刑四月確定，又於八十六年間因違反山坡地保育利用條
    例案件，經臺灣板橋地方法院以八十六年度訴字第三○八號
    刑事判決判處有期徒刑五月，緩刑二年確定，嗣經撤銷緩刑
    ，而由臺灣高等法院以八十九年度聲字第二八四號刑事裁定
    就上開確定判決所處之刑定應執行刑有期徒刑八月，於八十
    九年五月八日執行完畢出監，有臺灣高等法院被告前案紀錄
    表一份在卷可稽，於五年以內故意再犯本件有期徒刑以上之
    罪，不論依修正前之刑法第四十七條，或修正後之刑法第四
    十七條第一項之規定，均構成累犯，對被告而言並無有利或
    不利之情形，自不生新舊法比較之問題，而應適用修正後之
    刑法第四十七條第一項規定論以累犯，附此敘明。
三、核被告所為，係犯刑法第三百三十九條第一項之詐欺取財罪
    。其先後多次犯行，時間緊接、方法相同，觸犯構成要件相
    同之罪，顯係基於概括犯意反覆為之，為連續犯，應依修正
    前刑法第五十六條規定論以一罪，並加重其刑。末查被告前
    於八十五年間因犯詐欺罪，經臺灣高等法院以八十六年度上
    易字第二○六六號刑事判決判處有期徒刑四月確定，又於八
    十六年間因違反山坡地保育利用條例案件，經臺灣板橋地方
    法院以八十六年度訴字第三○八號刑事判決判處有期徒刑五
    月，緩刑二年確定，嗣經撤銷緩刑，而由臺灣高等法院以八
    十九年度聲字第二八四號刑事裁定就上開確定判決所處之刑
    定應執行刑有期徒刑八月，於八十九年五月八日執行完畢出
    監等情，有臺灣高等法院被告前案紀錄表一份附卷可查，於
    五年以內故意再犯本件有期徒刑以上之罪，為累犯，應依刑
    法第四十七條第一項規定加重其刑，並依法遞加重之。爰審
    酌被告與告訴人本為熟識，且有業務上往來之關係，竟對告
    訴人施以詐術，犯罪手段惡劣，且詐欺之金額高達一百三十
    四萬元，犯罪所生危害重大，迄今尚未償還任何款項，亦未
    與告訴人達成民事賠償之和解，犯後態度不佳、否認犯行，
    及其生活狀況與智識程度等一切情狀，量處如主文所示之刑
    ，以資儆懲。
四、公訴意旨另以：
  (一)被告明知其於八十七年以前係揚鑫公司之負責人，惟自八十
    七年十二月九日起已非揚鑫公司股東，竟於九十三年間，佯
    稱其係揚鑫公司負責人，經營納骨塔生意相當成功，邀請邱
    清輝及告訴人甲○○（原名李秀鳳）參與納骨塔生意，將可
    獲利甚豐，並向告訴人甲○○等人謊稱贈與揚鑫公司股份一
    百萬元，將告訴人甲○○登記為鑫鑫行銷發展有限公司常務
    董事，並登記為永誠公司董事，且告訴人甲○○之支票兌現
    後三個月後由被告開立本票還本等語，使告訴人甲○○因而
    陷於錯誤，乃開立泛亞商業銀行支票三張（票號依序為：Ｐ
    Ｂ0000000、ＰＢ0000000、ＰＢ00000
    00，面額各為十萬元）予被告，詎被告取得上揭支票後，
    即拒不履行上揭條件，經告訴人甲○○多次追討後，乃返還
    其中一張支票後，即拒不見面，告訴人甲○○自此始知受騙
    。
  (二)另於九十一年七月間，被告未經告訴人戊○○同意，擅自將
    告訴人戊○○登記為「華信科技企業股份有限公司」（設臺
    北市松山區○○○路三一一號十二樓，下稱華信公司）之名
    義負責人，並於同年九月二十七日，在華信公司內，擅以告
    訴人戊○○之名義，與「遠銀國際租賃股份有限公司」（下
    稱遠銀公司）之員工施凱耀簽訂「資本型租賃契約書」租用
    影印機一臺；與「東森寬頻電信股份有限公司」（下稱東森
    寬頻公司）簽訂寬頻網路租賃合約，並盜用其印章，偽造印
    文於上揭契約上，致其遭遠銀公司及東森寬頻公司追討十二
    萬四千四百八十元，被告復拒不向稅捐機關申報營業稅，使
    告訴人戊○○因而遭稅捐機關課以罰鍰四十九萬一千七百元
    ，足以生損害於告訴人戊○○。
  (三)被告又於九十一年七月十五日，在上址華信公司內，向告訴
    人乙○○佯稱加入由詹益堂（另案為不起訴處分確定）「鏞
    記國際實業股份有限公司」（下稱鏞記公司）推出之「賺錢
    大亨」經銷商資格，使其因而陷於錯誤，而交付六萬元；被
    告復於同年十一月間，佯以華信公司財務困難，向告訴人乙○○借用十萬九千元，之後於十一月下旬，再向告訴人乙○○稱公司要重整，並開立一張九十一年十二月二十五日到期
    之本票（票號為：0000000號，面額為十萬九千元）
    後，即拒不見面，華信公司及鏞記公司亦均人去樓空，告訴
    人乙○○始知受騙。因認被告上開所為涉犯刑法第三百三十
    九條第一項詐欺取財罪、第二百十七條偽造署押罪、第二百
    十條偽造私文書罪、第二百十六條、第二百十條行使偽造私
    文書等罪嫌。
五、本件公訴人認被告涉有上開犯嫌，無非係以告訴人甲○○、
    戊○○、乙○○之指訴、證人邱清輝、施凱耀、詹益堂之證
    詞、合作開發合約書一紙、支票影本三紙、告訴人甲○○個
    人任職董事及經理人企業名錄一份、資本型租賃契約書影本
    一份、東森寬頻公司傳真文件一紙、臺北市政府營利事業登
    記證、公司登記資料一份、臺灣臺北地方法院九十二年度促
    字第四四八五一號支付命令影本一紙、九十二年度北簡字第
    一一一二四號民事宣示判決筆錄影本一份、臺北市國稅局處
    分書及營業稅繳款書一份、賺錢大亨加盟合約書影本一份、
    加盟商服務手冊影本一本、被告所開立九十一年十二月二十
    五日到期之本票影本一紙為其論據。訊據被告則堅詞否認有
    何詐欺取財及偽造文書之犯行，辯稱：其邀請證人邱清輝投
    資，係證人邱清輝請告訴人甲○○提供支票，由證人邱清輝
    交付三紙支票，三張支票中已經返還一張，其餘支票仍在處
    理中，且其有帶渠等至現場察看，確實有經營納骨塔之事業
    ；而其不認識告訴人戊○○，亦未將告訴人戊○○登記為華
    信公司負責人，或使用告訴人戊○○之名義簽立資本型租賃
    契約書或寬頻網路租賃合約；又其與告訴人乙○○之間為單
    純之借貸關係，並未使以任何詐術等語。
六、按犯罪事實應依證據認定之，無證據不得認定犯罪事實，刑
    事訴訟法第一百五十四條第二項定有明文。又告訴人之告訴
    ，係以使被告受刑事訴追為目的，是其陳述是否與事實相符
    ，仍應調查其他證據以資審認；且刑事訴訟法第一百六十一
    條已於九十一年二月八日修正公布，其第一項規定：檢察官
    就被告犯罪事實，應負舉證責任，並指出證明之方法。因此
    ，檢察官對於起訴之犯罪事實，應負提出證據及說服之實質
    舉證責任。倘其所提出之證據，不足為被告有罪之積極證明
    ，或其指出證明之方法，無從說服法院以形成被告有罪之心
    證，基於無罪推定之原則，自應為被告無罪判決之諭知。最
    高法院五十二年臺上字第一三○○號判例、九十二年臺上字
    第一二八號判例分別可資參照。末按刑法第三百三十九條第
    一項詐欺罪之成立，以意圖為自己或第三人不法所有，以詐
    術使人將本人或第三人之物交付為要件。所謂以詐術使人交
    付，必須被詐欺人因其詐術而陷於錯誤，若其所用方法，不
    能認為詐術，亦不致使人陷於錯誤，即不構成該罪，最高法
    院亦著有四十六年臺上字第二六○號判例可資參酌。經查：
  (一)被告與告訴人甲○○於九十三年五月十二日簽訂合作開發合
    約書之事實，有合作開發合約書影本一紙附卷可稽（九十三
    年度他字第二七三六號偵查卷第九頁）。惟告訴人甲○○經
    本院以證人身份傳訊由檢察官行主詰問時，證稱證人邱清輝
    為其哥哥，「他（指被告）邀請我哥哥參與經營在土城的靈
    骨塔生意」、「他有拿出很多資料請我哥哥參與他的生意，
    他說我哥哥拿出三十萬元來投資，可以換得股份」、「當時
    是邀請我哥哥，當時被告提議要我哥哥開三張票，每張十萬
    元，共三十萬元的票，但是因為我哥哥是公務員，沒有用票
    ，所以我哥哥才向我借票」、「被告在邀請我哥哥投資時，
    我都沒有在場，是在他們要簽約時，我哥哥要我帶著票去交
    給他」，而經檢察官詰問：「妳所提出之合約上是邀請妳入
    股被告所籌設之鑫鑫行銷發展有限公司，並不是妳哥哥入股
    ？」其則證稱：「因為開票當日是開我的票，所以上面都是
    寫我的名字，但是他後面應該有註明」等語。其再經本院訊
    問時，亦證述三張金額共計三十萬元之支票均係證人邱清輝
    請伊開的，是證人邱清輝要投資被告所提供之靈骨塔，被告
    並未親自要求伊開立三張支票，投資之事項均係被告與證人
    邱清輝接觸，是證人邱清輝向伊提到被告有在賣靈骨塔的事
    情，三張支票都是證人邱清輝向伊借的等語（本院卷二第五
    十頁至第五十三頁），核與告訴人甲○○在偵查中所指述之
    情節相符（九十四年度偵緝字第一三八八號偵查卷第四十八
    頁）。另證人邱清輝於偵查中亦結證稱「當時因為被告要作
    事業，找我幫忙，我對內容並不瞭解，我跟他說我是薪水階
    級，沒有錢做投資，有需要我可以介紹，他還是希望我參與
    ，請我開票參與，讓我將票期開久一點，如果沒有辦法，他
    會幫我處理，我並非基於貪心，而是出於幫助朋友的心態，
    協助朋友做生意」等語（上開偵查卷第四十九頁）。經互核
    上開證詞可知，被告雖與告訴人甲○○簽訂合作開發合約書
    ，然被告係邀請證人邱清輝投資靈骨塔事業，從未與告訴人
    甲○○接觸過，亦未向告訴人甲○○說明任何投資案，三十
    萬元之支票係證人邱清輝向告訴人甲○○借票，請其於簽約
    當日帶至簽約場所，而由證人邱清輝交付被告，並非被告請
    告訴人甲○○提供該支票。是以，被告既未曾向告訴人甲○○告以任何投資事宜，亦未請告訴人甲○○提供支票，縱使
    上開合作開發合約書所記載之條件並非真實，亦難認被告對
    告訴人甲○○有施以任何詐術而使其陷於錯誤交付三張金額
    共計三十萬元支票之行為，其所為顯與刑法第三百三十九條
    第一項詐欺取財罪之構成要件不符，自不得論以該罪。
  (二)告訴人戊○○於九十一年九月七日經臺北市政府核准設立登
    記為華信公司負責人，此有臺北市政府營利事業登記證及公
    司基本資料查詢單一份可參（九十三年度偵字第一○一七八
    號偵查卷第十七頁至第二十一頁），而其代表華信公司與遠
    銀公司簽訂資本型租賃契約書租用影印機一臺，並與東森寬
    頻公司簽訂寬頻網路租賃合約等事實，則有資本型租賃契約
    書影本一紙及本院九十二年度促字第四四八五一號支付命令
    影本一紙附卷可證。然告訴人戊○○於九十二年五月二十日
    向臺灣臺北地方法院檢察署提出告訴時，在狀上蓋用華信公
    司之印章，且其指訴內容並未否認為華信公司之負責人，而
    僅敘及被告利用其不在公司之機會與他人訂立契約，此有刑
    事告訴狀一份附卷可按（九十二年度他字第三三四○號偵查
    卷第一頁至第四頁）。且告訴人戊○○經本院以證人身份傳
    訊由檢察官主詰問時，則證稱其係透過案外人陳許振新介紹
    到華信公司上班，其身分證係交給案外人陳許振新，當時並
    未告訴其要被登記為華信公司之負責人，只說是要去那裡做
    工，需要身分證領薪水，每月薪水一萬元均向案外人陳許振
    新領取，且案外人陳許振新有帶其至臺北市○○○路上之華
    南銀行開戶等語（本院卷二第五十六頁反面至第五十八頁）
    。至於其雖證述未同意擔任華信公司負責人，亦未代表華信
    公司與遠銀公司簽訂資本型租賃契約書租用影印機，或與東
    森寬頻公司簽訂寬頻網路租賃合約等語，然於詰問過程之中
    其均未證述係被告使用其身分證登記為華信公司之負責人，
    或者冒用其名義或盜用印章簽署資本型租賃契約書及寬頻網
    路租賃合約，尚難以其證詞遽認被告有何偽造文書之罪嫌。
    至於證人即代表遠銀公司與華信公司簽署資本型租賃合約之
    員工施凱耀雖證稱整個簽約過程都是與被告接洽，未見過告
    訴人戊○○等語（九十二年度他字第三三四○號偵查卷第十
    五頁反面），惟依此證詞，尚難以推論被告有偽造文書之犯
    行。況稽之卷附資本型租賃契約書上所載「戊○○」之簽名
    ，其運筆模式與書寫習慣，顯然與被告在該契約書上之簽名
    不同，且東森寬頻公司亦已函覆與華信公司並無任何書面契
    約，而係以電話申請服務（九十三年度偵字第一○一七八號
    偵查卷第三頁），而檢察官又未提出其他證據足以證明告訴
    人戊○○之簽名或印章為被告所偽造，自無從為被告有罪之
    認定。
  (三)告訴人乙○○經本院以證人身份傳訊而由檢察官行主詰問時
    ，明確證稱當初加盟鏞記公司推出之「賺錢大亨」擔任經銷
    商並非被告所邀請，而係余振興總經理宣導之後才簽約的，
    被告針對加盟之事均未與其接觸，且九十一年十一月因被告
    有急用向其借款二次，而第三次借錢之原因可能是缺錢等語
    （本院卷二第六十二頁反面至第六十三頁）；其經本院訊問
    為何願意借錢給被告時，則證述「因為我本身是開醫療儀器
    公司，我比較閒，我沒有事就看被告公司不錯，我只是兼差
    性質，我是認為他的理由都很正當，所以我才借他錢」，並
    稱不覺得被告借錢時有欺騙的情形，因為被告應該很困難，
    也是沒有錢的人，當時只是希望被告能夠還錢等語（本院卷
    二第六十三頁反面至第六十四頁）。是依告訴人乙○○之證
    詞，難以認定被告有何施以詐術之行為，依前開判例所示，
    即難認被告有詐欺取財之犯行。
七、綜上所查，本件公訴人所舉之證據，均無法證明被告有上開
    詐欺取財及偽造文書之犯行，此外復查無其他積極證據足認
    被告有公訴人所指之犯行，不能證明被告犯罪，就其被訴行
    使偽造私文書罪部分，因公訴意旨認與上開認定有罪部分之
    犯行，應予分論併罰，自應就此部分諭知無罪之判決；至於
    其餘部分，原應為無罪之諭知，惟公訴意旨認此部分與前開
    認定有罪部分之犯罪事實，有連續犯之裁判上一罪關係，爰
    不另為無罪之諭知，附此敘明。
據上論斷，應依刑事訴訟法第二百九十九條條第一項前段、三百
零一條第一項，刑法第二條第一項前段，修正前刑法第五十六條
，刑法第三百三十九條第一項、第四十七條第一項，刑法施行法
第一條之一，判決如主文。
本案經檢察官黃于真到庭執行職務
中　　華　　民　　國　　96　　年　　1 　　月　　4 　　日
　　　　　　　　　刑事第七庭審判長法　官　梁耀鑌
                                  法  官  許泰誠
                                  法  官  余明賢
以上正本證明與原本無異。
如不服本判決，應於判決送達後10日內向本院提出上訴狀（應抄
附繕本）。告訴人或被害人如對於本判決不服者，應具備理由請
求檢察官上訴，其上訴期間之計算係以檢察官收受判決正本之日
期為準。
  　　　　　　　　　　　　　　　　書記官　葉潔如
中　　華　　民　　國　　96　　年　　1 　　月　　4 　　日
附錄本案論罪科刑法條全文
中華民國刑法第339條第1項
意圖為自己或第三人不法之所有，以詐術使人將本人或第三人之
物交付者，處5年以下有期徒刑、拘役或科或併科新臺幣9萬元以
下罰金。
【附表】
┌──┬───────┬─────────┬──────┬─────┬─────┐
│編號│ 付 款 銀 行  │  支  票  號  碼  │  金    額  │ 發票日期 │ 交付日期 │
├──┼───────┼─────────┼──────┼─────┼─────┤
│ 一 │臺灣省合作金庫│ＢＷ0000000│二萬元      │九十年十二│九十年十二│
│    │古亭支庫      │                  │            │月十四日  │月十三日  │
├──┼───────┼─────────┼──────┼─────┼─────┤
│ 二 │同上          │ＢＷ0000000│二萬元      │同上      │同上      │
├──┼───────┼─────────┼──────┼─────┼─────┤
│ 三 │同上          │ＢＷ0000000│二萬三千元  │同上      │同上      │
├──┼───────┼─────────┼──────┼─────┼─────┤
│ 四 │同上          │ＢＷ0000000│六萬元      │同上      │同上      │
├──┼───────┼─────────┼──────┼─────┼─────┤
│ 五 │同上          │ＢＷ0000000│五萬元      │九十年十二│同上      │
│    │              │                  │            │月二十一日│          │
├──┼───────┼─────────┼──────┼─────┼─────┤
│ 六 │同上          │ＢＷ0000000│五萬元      │九十年十二│同上      │
│    │              │                  │            │月二十八日│          │
├──┼───────┼─────────┼──────┼─────┼─────┤
│ 七 │同上          │ＢＷ0000000│五萬元      │九十一年一│同上      │
│    │              │                  │            │月五日    │          │
├──┼───────┼─────────┼──────┼─────┼─────┤
│ 八 │同上          │ＢＷ0000000│五萬元      │九十年十二│九十年十二│
│    │              │                  │            │月二十日  │月十四日  │
├──┼───────┼─────────┼──────┼─────┼─────┤
│ 九 │同上          │ＢＷ0000000│四萬元      │九十年十二│同上      │
│    │              │                  │            │月二十五日│          │
├──┼───────┼─────────┼──────┼─────┼─────┤
│ 十 │合作金庫銀行  │ＢＷ0000000│十萬元      │九十一年一│九十年十二│
│    │古亭分行      │                  │            │月十五日  │月二十一日│
├──┼───────┼─────────┼──────┼─────┼─────┤
│十一│同上          │ＢＷ0000000│十萬元      │同上      │同上      │
├──┼───────┼─────────┼──────┼─────┼─────┤
│十二│同上          │ＢＷ0000000│十萬元      │九十一年一│九十年十二│
│    │              │                  │            │月二十五日│月二十五日│
├──┼───────┼─────────┼──────┼─────┼─────┤
│十三│同上          │ＢＷ0000000│二十萬元    │九十一年一│同上      │
│    │              │                  │            │月三十一日│          │
├──┼───────┼─────────┼──────┼─────┼─────┤
│十四│同上          │ＢＷ0000000│十五萬元    │九十一年一│九十一年一│
│    │              │                  │            │月十六日  │月二日    │
├──┴───────┴─────────┴──────┴─────┴─────┤
│金額總計：一百零一萬三千元                                                    │
└───────────────────────────────────────┘
